臺灣板橋地方法院交通法庭裁定　　　　100年度交聲字第209號
原處分機關　臺北市交通事件裁決所
異　議　人　雷蕾
上列異議人因不服原處分機關於民國99年12月27日所為北市裁罰
字第裁22-ZAQ128034號違反道路交通管理事件裁決書所為處分，
經聲明異議，本院裁定如下：
    主  文
異議駁回。
    理  由
一、本件聲明異議意旨詳如附件聲明異議狀所載。
二、按汽車行駛於應繳費之公路、橋樑、隧道或輪渡，不依規定
    繳費者，處汽車所有人或駕駛人新臺幣（下同）三千元以上
    六千元以下罰鍰，並追繳欠費，道路交通管理處罰條例第27
    條第1 項定有明文。次按，交通部臺灣區○道○○○路局（
    下稱為高速公路局）為辦理電子收費申裝及欠費追繳作業，
    依據公路通行費徵收管理辦法相關規定訂定交通部臺灣區○
    道○○○路局電子收費申裝及欠費追繳作業注意事項；依上
    開辦法第15條之規定，用路人不依規定繳費者，營運單位應
    依用路人不同之欠費行為，依高速公路局查明之車籍資料，
    製發「補繳通行費及作業處理費通知單」，追繳通行費並加
    收作業處理費用。又用路人應於通知單所列之繳費期限內完
    成補繳程序，逾期未繳納則移送相關警察單位依法處理，交
    通部臺灣區○道○○○路局電子收費申裝及欠費追繳作業注
    意事項第1 條、第13條第1 項、第17條第3 項復亦分別定有
    明文。
三、經查：
  (一)異議人雷蕾於99年9 月6 日18時15分許，駕駛車號DP-1730
    號自用小客車，通過國道高速公路泰山收費站南下（第13車
    道）等事實，異議人於聲明異議狀內所不否認在卷，堪信屬
    實。再異議人於前揭時、地，駕駛前揭車輛行駛時，因未申
    裝電子收費車內設備卻行駛電子收費（ETC ）車道，致未依
    規定繳納通行費，經交通部臺灣區○道○○○路局製發補繳
    通行費及作業處理費通知單，委託遠通公司辦理電子收費業
    務，異議人逾越上開補繳通知單所定之繳費截止期限（即99
    年10月25日）仍未繳納通行費等情，有上開高速公路局委託
    遠通電收公司辦理電子收費業務送達證書、上開舉發通知單
    各1 紙、採證照片1 幀在卷可稽，是異議人有汽車行駛於應
    繳費之公路不依規定繳費之違規事實，應堪認定。
  (二)異議人雖辯稱因長居國外，回國期間亦無住在罰單寄達處所
    云云，然按送達，於應受送達人之住居所、事務所或營業所
    為之。又於應送達處所不獲會晤應受送達人時，得將文書付
    與有辨別事理能力之同居人、受僱人或應送達處所之接收郵
    件人員。行政程序法第72條第1 項前段、第73條第1 項分別
    定有明文。又處理違反道路交通管理事件，有關文書送達之
    程序，依行政程序法之規定，違反道路交通管理事件統一裁
    罰基準及處理細則第5 條定有明文。查本件高速公路通行費
    之補繳通知，業經國道高速公路局委託遠通公司送達，其送
    達程序係以異議人之戶籍地「新北市○○區○○路77巷5 號
    14樓之1 」為送達處所，並經郵務士於99年10月6 日送達於
    該址，因不獲會晤異議人，而將文書付予有辨別事理能力之
    受雇人即海悅假期服務中心人員收受等情，有高速公路局委
    託遠通電收公司辦理電子收費業務送達證書1 紙附卷可稽，
    上開補繳通知之送達，自無違法之處。而上開送達地址即「
    新北市○○區○○路77巷5 號14樓之1 」，係異議人之戶籍
    地，並為異議人所駕上開車輛之車籍地，且異議人於聲明異
    議狀亦以上揭處所為收受地址，是上開地址確實係異議人實
    際得受領送達之處所，則遠通公司將補繳通知單依送達該處
    ，亦無違法之處。是異議人對於已合法送達之催繳通知單，
    未依規定於期限內補繳通行費，自屬道路交通管理處罰條例
    第27條第1 項所稱之「不依規定繳費」，殆無疑義。異議人
    辯稱因長居國外，回國期間亦無住在罰單寄達處所，無非事
    後卸責之辭，殊無可採。從而，本件異議人純因個人自身因
    素，致未於繳費期限內完成補繳通行費，遠通公司依規定移
    送舉發單位逕行舉發異議人有違反道路交通管理處罰條例第
    27條第1 項未依規定繳費之違規情事，處理舉發程序於法尚
    無不符之處，難認原處分有何違法或不當之情。
  (三)異議人固又辯稱收到罰單後，已於99年11月24日至便利商店
    繳交罰鍰600 元，本件係重複裁罰云云。惟觀諸異議人所提
    出之便利商店代收款繳款證明（顧客聯）所載，可知異議人
    所繳納之罰單單號係「ZAQ126720 號」之情，有該紙便利商
    店代收款繳款證明（顧客聯）1 紙在卷可佐，核與本件舉發
    通知單之單號「ZAQ128034 號」不同。而異議人所繳之上開
    單號ZAQ126720 號之舉發通知單所舉發之異議人違規行為係
    違反道路交通管理處罰條例第33條第3 項之「行駛高速公路
    ，於駛進收費站繳費時，未依標誌指示繳費（未申裝戶行駛
    電子收費車道）」之情，有該單號為ZAQ126720 號之舉發通
    知單1 紙存卷可考，足認異議人已繳納之舉發通知單並非本
    件單號為ZAQ128034 號所舉發「汽車行駛於應繳費之公路不
    依規定繳費」之舉發通知單。是異議人固已繳交罰鍰600 元
    ，然此筆罰鍰乃係依道路交通管理處罰條例第33條第3 項所
    規定「未依標誌、標線指示行駛過站繳費」所處之罰鍰，與
    異議人於通行費補繳期限（即99年10月25日）屆滿前未補繳
    通行費，另構成同條例第27條第1 項之「汽車行駛於應繳費
    之公路不依規定繳費」違規事實，屬2 個不同之違規行為，
    依法本應分別裁罰，故原處分機關就異議人經通知補繳通行
    費，於繳費期間屆滿仍未補繳之違規行為所為之處罰，並無
    重複處罰之問題，是異議人認已繳納罰鍰完畢，本件應係重
    複處罰云云，顯屬誤會。
四、綜上所述，本件異議人確有於前揭時、地，有汽車行駛於應
    繳費之公路不依規定繳費之違規行為，事證明確。從而，原
    處分機關依道路交通管理處罰條例第27條第1 項之規定，裁
    處罰鍰新臺幣3000元，其認事用法均無違誤，裁罰亦無不當
    ，本件異議為無理由，應予駁回。
據上論斷，應依道路交通事件處理辦法第18條，裁定如主文。
中    華    民    國    100    年    3     月    8    日
                    交通法庭  法  官  林 晏 鵬
上列正本證明與原本無異。
如不服本裁定，應於裁定送達後五日內敘明抗告理由，向本院提
出抗告狀。
                              書記官  陳 映 孜
中    華    民    國   100    年    3     月    9     日